【裁判字號】    97,交上易,77
【裁判日期】    970822
【裁判案由】    過失傷害
【裁判全文】
臺灣高等法院刑事判決                97年度交上易字第77號
上  訴  人
即  被  告  甲○○
選任辯護人  羅翠慧律師
            李姝律師
上列上訴人因過失傷害案件，不服臺灣臺北地方法院96年度交易
字第657號，中華民國97年2月18日第一審判決（起訴案號：臺灣
臺北地方法院檢察署96年度偵字第17869號），提起上訴，本院
判決如下：
    主  文
上訴駁回。
    事  實
一、甲○○於民國96年1月6日下午3時40分許，駕駛車號7C-6771
    號之自用小客車，沿臺北市中正區○○○○○道西向東方向
    行駛，駕車行經該路與公園路交岔路口時，本應注意汽車行
    駛至交岔路口時，轉彎車應讓直行車先行，而當時天氣晴朗
    ，日間自然光線，柏油路面乾燥無缺陷，無障礙物且視距良
    好，並無不能注意之情事，詎甲○○竟疏於注意，貿然跟隨
    同方向亦欲左轉公園路之某紅色車輛左側行駛，適有乙○○
    騎乘車牌號碼CSY-798號之重型機車，沿凱達格蘭大道東向
    西方向行駛至上開交岔路口，該紅色車輛禮讓乙○○先行而
    煞停，甲○○則繼續貿然前行，致乙○○突見甲○○車輛已
    不及煞車，該機車前車頭遂撞及甲○○所駕駛自用小客車右
    前角，致乙○○人車倒地，受有左膝十字韌帶斷裂之傷害。
    又甲○○肇事後，於臺北市政府警察局中正第一分局員警趕
    赴現場處理時，即向據報前來尚不知何人犯罪之員警自首，
    而接受裁判。
二、案經告訴人乙○○訴請臺灣臺北地方法院檢察署檢察官偵查
    起訴。
    理  由
一、證據能力：被告及辯護人對於後引證據之證據能力，均不爭
    執，且各該證據亦無違法取得之問題，依法均有證據能力，
    合先敘明。
二、訊據上訴人即被告甲○○固不諱言：於前開時地駕車致告訴
    人乙○○受傷等情，惟辯稱：告訴人之行車速度亦過快，否
    則應不致肇事，他亦有過失云云。經查：
（一）有關被告於前開時地駕車，轉彎車未讓告訴人乙○○所乘
      直行之機車先行，致該機車前車頭撞及被告所駕駛自用小
      客車右前角，乙○○人車倒地，受有左膝十字韌帶斷裂之
      傷害等情，業據被告於原審坦承不諱（原審卷第十四頁背
      面，第二七頁背面），核與告訴人之指訴相符，並有道路
      交通事故現場圖、道路交通事故調查報告表、談話紀錄表
      、事故現場照片，國防醫學院三軍總醫院驗傷診斷證明書
      、病歷及該院97年1月23日院三醫勤字第0970001183號函
      等附卷可稽（他字卷第二四至三四頁，第四三至四四頁，
      原審卷第二五頁），此部分事實，堪予認定。
（二）被告辯稱：告訴人車速過快，亦有過失乙節，為告訴人所
      否認，且被告亦未提出證據佐證，即難遽信，而本件經送
      台北市車輛行車事故鑑定委員會、台北市車輛行車事故鑑
      定覆議委員會鑑定，均認本件車禍，被告有過失，告訴人
      並無過失等情，有各該鑑定意見書在卷可參（本院卷第三
      二至三四頁，第六一至六三頁），是被告所辯，即乏依據
      ，不足採信。
（三）至於告訴人指稱：告訴人受傷後，左腳不良於行，無法正
      常蹲坐，跑步，傷勢嚴重，屬重傷害，故而免服兵役乙節
      ，並提出免役證明書為證，按刑法之重傷害，係指毀敗或
      嚴重減損一肢以上之機能，刑法第十條第四項第三款定有
      明文，與是否免服兵役，並無直接關聯性，而國防醫學院
      函稱：黃員左膝後十字韌帶功能穩定，然需一年以上追蹤
      ，方能評估是否完全恢復或部分恢復等語（原審卷第二五
      頁），是尚難認係重傷害，告訴人此部分所指，尚難遽採
      。
（四）被告肇事後，於臺北市政府警察局中正第一分局員警趕赴
      現場處理時，即向據報前來尚不知何人犯罪之員警自首，
      而接受裁判，有臺北市○○○○○道路交通事故肇事人自
      首情形紀錄表在卷足憑（他字卷第三五頁），亦堪認定。
綜上，堪認被害人所受傷害與被告之過失間有相當因果關係，事
證明確，被告犯行洵堪認定。
三、核被告所為，係犯刑法第二百八十四條第一項前段之過失傷
    害罪。被告對於未發覺之犯罪，自首犯行，應依刑法第六十
    二條前段規定，減輕其刑。又被告犯罪時間在96年4月24日
    以前，應依中華民國九十六年罪犯減刑條例第二條第三款、
    第七條、減其宣告刑二分之一。
四、原審以事證明確，適用刑事訴訟法第二百九十九條第一項前
    段，刑法第二百八十四條第一項、第四十一條第一項前段、
    第六十二條第一項前段，刑法施行法第一條之一，中華民國
    九十六年罪犯減刑條例第二條第三款、第七條（原審贅載第
    九條，應予更正），並爰審酌被告無犯罪前科，且係因過失
    犯罪，惡性較輕，惟肇事後因金額問題未能與告訴人間達成
    和解等一切情狀，量處有期徒刑四月，減為有期徒刑二月，
    併諭知易科罰金之折算標準。認事用法，均無違誤，被告上
    訴，猶執陳詞，指告訴人與有過失等情，為無理由，應予駁
    回。
據上論斷，應依刑事訴訟法第三百六十八條，判決如主文。
本案經檢察官姜貴昌到庭執行職務。
中    華    民    國    97    年    8     月    22    日
                  刑事第十八庭審判長法  官  吳鴻章
                                    法  官  陳健順
                                    法  官  周政達
以上正本證明與原本無異。
不得上訴。
                                    書記官  莊昭樹
中    華    民    國    97    年    8     月    22    日
附錄：本案論罪科刑法條全文
中華民國刑法第284條第1項
因過失傷害人者，處6月以下有期徒刑、拘役或5百元以下罰金，
致重傷者，處1年以下有期徒刑、拘役或5百元以下罰金。


司法院資訊處製作；財團法人民間司法改革基金會備份。
